【裁判字號】    95,聲,507
【裁判日期】    951122
【裁判案由】    返還提存物
【裁判全文】
臺灣基隆地方法院民事裁定               95年度聲字第507號
聲  請  人  兆豐國際商業銀行股份有限公司民生分公司
法定代理人  乙○○
相  對  人  聯信建設股份有限公司（原名名家建設股份有限公
法定代理人  甲○○
上列聲請人聲請返還提存物事件，本院裁定如下：
    主  文
本院九十一年度存字第三二六號事件聲請人所提存面額各新台幣
伍佰萬元編號八六E○一八九四E、八六E○二五六○E、八六E○
二五六一E、八六E○二五六三E之中央政府建設公債八十六年度
甲類第四期債票四張及第六至十期之息票，准予返還。
聲請程序費用由相對人負擔。
    理  由
一、本件聲請意旨略以：聲請人與相對人間清償債務事件，前依
    本院87年度裁全字第170號民事裁定，提供面額新台幣（下
    同）20,000,000元之83年度甲類第3期中央政府建設公債為
    擔保後，對相對人聲請假扣押，嗣後以同面額之86年度甲類
    第4期中央政府建設公債代之。現因假扣押標的物經本院92
    年度執字第8790號執行終結，聲請人爰聲請撤銷本院87年度
    裁全字第170號假扣押裁定，並經鈞院以95年度裁全聲字第
    43號裁定准許；又聲請人於95年8月18日以存證信函通知相
    對人，就該假扣押執行所受之損害，對聲請人行使權利，惟
    相對人迄今未行使，爰依法聲請裁定返還提存物等情。
二、按訴訟終結後，供擔保人證明已定20日以上之期間，催告受
    擔保利益人行使權利而不行使者，法院應依供擔保人之聲請
    ，以裁定命返還其提存物，民事訴訟法第104條第1項第3款
    前段定有明文。前開規定，於其他依法令供訴訟上之擔保者
    準用之，並為同法第106條所規定。而上開所謂「訴訟終結
    」，除本來意義即狹義的訴訟終結外，如其在假扣押或假處
    分後未提起本案訴訟者，宜從廣義解釋，原則上包括執行程
    序終結在內，如債權人已撤銷假扣押裁定，並撤回假扣押執
    行之聲請，或另經其他債權人聲請調卷執行完畢，則與此所
    謂之「訴訟終結」相當。又強制執行法第132條已於85年10
    月9日修正增列第3項規定債權人收受假扣押或假處分裁定後
    已逾30日者不得聲請執行，故假扣押或假處分之供擔保人，
    於法院撤銷假扣押或假處分之執行，或另經其他債權人聲請
    調卷執行完畢後，如該假扣押或假處分裁定已逾上開30日期
    間而不得聲請執行時，自不因供擔保人未聲請撤銷假扣押或
    假處分裁定，而影響其依民事訴訟法第106條準用同法第104
    條規定行使定期催告及返還擔保物之權利（最高法院88年度
    台抗字第682號裁定要旨參照）。
三、經查：
  (一)本件聲請人未提出相對人同意返還提存物之證明，然提出定
    20日以上期間催告相對人行使權利之存證信函，故聲請人應
    係依據民事訴訟法第104條第1項第3款提出本件聲請，合先
    敘明。
  (二)聲請人陳稱本院87年度裁全字第170號假扣押裁定業已撤銷
    並確定，有聲請人所提本院95年度裁全聲字第43號民事裁定
    及確定證明書影本在卷可憑，自堪信聲請人之主張為真。惟
    聲請人依本院87年度裁全字第170號假扣押裁定，聲請本院
    87年度執全字第118號假扣押執行之標的物，嗣遭他債權人
    調該假扣押卷強制執行，經本院92年度執字第8790號執行終
    結，並於94年6月17日將執行所得分配完畢，經本院調閱87
    年度執全字第118號、92年度執字第8790號強制執行卷宗查
    明屬實，是本院87年度執全字第118號假扣押執行程序自已
    終結，屬廣義之訴訟終結，當已符合民事訴訟法第104條第1
    項第3款「訴訟終結」之要件。
  (三)又本件聲請人在95年8月18日以存證信函方式通知相對人，
    應於收受通知後20日行使權利，且聲請人所為之通知期日，
    係於假扣押執行程序終結（即廣義之訴訟終結）後，有存證
    信函回執在卷可稽，是相對人收受通知迄今，仍未行使權利
    ，揆諸上揭說明，本件聲請核與民事訴訟法第104條第1項第
    3款所定要件相符，從而，聲請人聲請返還提存物，於法有
    據，應予准許。
四、依民事訴訟法第95條、第78條，裁定如主文。
中    華    民    國    95    年    11    月    22    日
                  臺灣基隆地方法院民事庭
                      法      官  王翠芬
以上正本係照原本作成。
如對本裁定抗告，應於本裁定送達後10日內，向本院提出抗告狀
，並繳納抗告費新臺幣1000元。
中    華    民    國    95    年    11    月    22    日
                      法院書記官  修丕龍


司法院資訊處製作；財團法人民間司法改革基金會備份。
